【裁判字號】    97,易,658
【裁判日期】    971015
【裁判案由】    詐欺
【裁判全文】
臺灣屏東地方法院刑事判決               97年度易字第658號
公  訴  人  臺灣屏東地方法院檢察署檢察官
被      告  乙○○
以上被告因詐欺案件，經檢察官提起公訴（97年度偵字第1854號
），本院判決如下：
    主  文
乙○○幫助意圖為自己不法之所有，以詐術使人將本人之物交付
，處有期徒刑伍月，如易科罰金，以新臺幣壹仟元折算壹日。
    事  實
一、乙○○可以預見如其將自己之金融帳戶存簿、提款卡、密碼
    及印章交予他人，將遭人利用作為詐欺取財犯罪之工具，竟
    不顧此一結果之發生，而基於幫助他人詐欺取財之未必故意
    ，於民國97年1 月14日下午某時，在屏東縣南州火車站，將
    其於同日向臺灣土地銀行潮州分行所申請、其帳號為000-00
    0000000000號帳戶之存款簿、提款卡、密碼及印章交予真實
    姓名年籍不詳之成年女子。嗣後，該等存簿、提款卡等物品
    果流入詐欺集團手中，而於97年1 月18日13時30分許，由真
    實姓名年籍不詳自稱為「周小姐」之人，以不詳號碼之電話
    聯絡甲○○，以：「你中了價值新台幣（下同）127 萬元的
    衛浴設備，可以折現金102 萬，但要先繳遺產稅20萬4 千元
    ，又如捐助公益團體6 萬3 千元買電腦可以抵稅，但應先匯
    6 萬3 千元給我，之後我就會將102 萬元匯給你」等語詐騙
    甲○○。甲○○信以為真，誤認對方日後將依約匯款102 萬
    元予伊，遂於同日14時10分許，在臺中縣東勢鎮○○路東勢
    郵局依「周小姐」之指示，匯款6 萬3 千元至乙○○所申請
    之前開帳戶內，並隨即遭人提領一空，不知去向。甲○○得
    知受騙後，於97年1 月20日報警處理，進而由警方循線查獲
    上情。
二、案經屏東縣警察局移送臺灣屏東地方法院檢察署檢察官偵查
    起訴。
    理  由
壹、證據能力部分：
    按被告以外之人（包括證人、鑑定人、告訴人、被害人及共
    同被告等）於審判外之陳述雖不符刑事訴訟法第159 條之1
    至之4 等4 條之規定，惟經當事人於審判程序同意作為證據
    ，法院審酌該言詞陳述或書面陳述作成時之情況，認為適當
    者，亦得為證據；又當事人、代理人或辯護人於法院調查證
    據時，知有刑事訴訟法第159 條第1 項不得為證據之情形，
    而未於言詞辯論終結前聲明異議者，視為有前項之同意，刑
    事訴訟法第159 條之5 定有明文。該規定之立法意旨在於傳
    聞證據未經當事人之反對詰問予以核實前，原則上應予排除
    。惟若當事人已放棄反對詰問權，並於審判程序中表明同意
    該等傳聞證據可作為證據；或於言詞辯論終結前未聲明異議
    ，則基於尊重當事人對傳聞證據之處分權，及證據資料愈豐
    富，愈有助於真實發見之理念，及強化言詞辯論主義，使訴
    訟程序得以順暢進行，上開傳聞證據亦均具有證據能力。本
    件檢察官提出之被害人甲○○於警詢時之陳述筆錄，業經當
    事人於本院準備程序明示同意作為證據，法院審酌上開卷內
    筆錄作成時，較無人情施壓或干擾，亦無不當取供之情形，
    且被害人僅泛指被騙情節，並未指明係被告施用詐術，顯無
    誣陷被告之可能，故認為以之作為本案之證據應屬適當，是
    以該項警詢筆錄，具有證據能力。
貳、實體部份：
一、訊據被告乙○○固坦認曾於前開時、地，交付上揭帳戶存簿
    、提款卡、密碼予某一真實姓名年籍不詳之女子，惟矢口否
    認有何幫助詐欺取財之犯意，辯稱：我去找工作時，徵才公
    司之人員以要匯薪水為由，要求我去申請帳戶，因為我急著
    找工作，所以才辦帳戶交給她，我不知道她會拿去做不法的
    事情，印章是對方刻的，我也不知道當人頭會犯法云云。經
    查：
    (一)前開詐騙集團之行騙事實業據證人即被害人甲○○於警詢
      時指述歷歷，並有內政部警政署反詐騙諮專線紀錄表、臺
      中縣警察局東勢分局東勢派出所受理刑事案件報案三聯單
      影本、郵政跨行匯款申請書影本、臺灣土地銀行潮州分行
      客戶歷史交易明細查詢表、開戶資料、存款印鑑卡影本各
      1 紙附卷可稽。
    (二)被告雖以前揭情詞為辯，然如欲使他人匯款至自己帳戶，
      僅需告知匯款人自己帳戶之金融機構名稱、帳號及戶名即
      可，毋需一併交付存款簿，更遑論交付專供存戶使用之提
      款卡、密碼及印章，此乃公眾週知之生活常識，被告為高
      職畢業，又無精神障礙及心智缺陷，對此等常識實無不知
      之理。再者，被告自稱其係應徵工作時交付上開帳戶之相
      關物品予「公司」接洽人員，然其並未親眼目睹徵才「公
      司」之存在（被告陳述參照，本院卷第14頁），對「公司
      」接洽人員又僅初次見面，不知對方姓名及職稱，彼此並
      無信任關係，若無容認他人不法使用帳戶之未必故意，豈
      會於應徵當日迅速開設帳戶，並旋即交付該帳戶之存摺、
      提款卡及印章予該陌生之接洽人員？況且，即使有匯入薪
      資之必要時，一個帳戶即以足夠，惟該「公司」竟要求被
      告開立多個帳戶供彼等使用（被告陳述參照，本院卷第20
      頁背面），顯然亦不合情理，被告對此又豈能不心生懷疑
      與戒心？參以案發後，97年2 月15日被告首次面對警方詢
      問調查時，竟向警方謊稱其存簿、提款卡、密碼及印章於
      開戶當日即已遺失一情（警詢筆錄參照），益可印證被告
      早已預見帳戶將遭人不法使用，否則無向警方隱瞞交付帳
      戶相關物品予他人之必要。綜上所陳，被告主觀上應具有
      縱使他人使用其金融帳戶作為實施詐欺犯罪之工具，亦不
      違背其本意之幫助犯意至明，被告空言否認其無幫助犯意
      云云，洵無可採。本件事證明確，被告犯行堪以認定。
二、核被告乙○○所為，係犯刑法第30條第1 項及同法第339 條
    第1 項之幫助詐欺取財罪。又依刑法第30條第2 項規定，幫
    助犯之處罰原得按正犯之刑減輕之，惟本件被告自始否認犯
    罪，又不願賠償被害人之損失，自稱其因此案惹來很多麻煩
    ，亦同為受害人，毫無悔意，故不宜減輕其刑。爰審酌被告
    之智識程度為高職畢業、曾有偽造文書之犯罪前科（不致使
    本件構成累犯，卷附臺灣高等法院被告前案紀錄表參照），
    本件犯罪之動機、目的、手段，被害人所受損害程度，被告
    案發後先向警方謊稱其存款簿、提款卡及印章遺失，意圖隱
    瞞犯行，迄本院審理中又一再強調自己亦為被害人，對其行
    為足以幫助詐欺集團遂行犯罪一情，從無支字片語之悔意，
    犯後態度不佳等一切情狀，量處如主文所示之刑，並諭知易
    科罰金之折算標準，以資懲儆。
據上論斷，應依刑事訴訟法第299 條第1 項前段，刑法第30條第
1 項、第339 條第1 項、第41條第1 項前段，刑法施行法第1 之
1 條，逕以簡易判決處以如主文所示之刑。
中    華    民    國    97    年    10    月    15    日
                  刑事第四庭    審判長法  官  莊鎮遠
                                      法  官  蔡嘉裕
                                      法  官  王以齊
以上正本證明與原本無異。
如不服本判決應於收受本判決送達後十日內向本院提出上訴書狀
，其未敘述上訴理由者，並得於提起上訴後十日內向本院補提理
由書狀（均須按他造當事人之人數附繕本）「切勿逕送上級法院
」
中    華    民    國    97    年    10    月    15    日
                                書記官  蔡進吉
附錄本判決論罪之法條：
刑法第339條第1項
意圖為自己或他人不法之所有，以詐術使人將本人或第三人之物
交付者，處五年以下有期徒刑、拘役或科或併科新臺幣3 萬元以
下罰金。


司法院資訊處製作；財團法人民間司法改革基金會備份。
